【裁判字號】    99,交聲,45
【裁判日期】    990416
【裁判案由】    聲明異議
【裁判全文】
臺灣高雄地方法院交通事件裁定          99年度交聲字第45號
原處分機關  高雄市政府交通局
代  表  人  王國材
異  議  人
即受處分人  甲○○
上列異議人即受處分人因違反道路交通管理處罰條例案件，對於
高雄市政府交通局民國98年12月2 日所為高市交裁字第09800595
95號函暨高雄市政府警察局新興分局98年7 月10日高市警交字第
B00000000 號所為之舉發、原處分機關高雄市政府交通局於99年
2 月22日為裁決處分（高市交裁字第裁32-B00000000號裁決書）
，向本院聲明異議，本院裁定如下：
    主  文
異議駁回。
    理  由
一、原處分意旨略以：異議人即受處分人甲○○（下稱異議人）
    於民國98年7 月10日17時35分許騎乘車號BV8-707 號重型機
    車，沿高雄市○○路由北往南方向行駛，行經該路段與同心
    路交岔路口時，因闖越紅燈，經高雄市政府警察局新興分局
    員警逕行舉發異議人「駕車行經有燈光號誌管制之交岔路口
    闖紅燈」之交通違規，並開立98年7 月10日高市警交相字第
    B00000000 號舉發違反道路交通管理事件通知單（下稱舉發
    通知單），而原處分機關即高雄市政府交通局於99年2 月22
    日以高市交裁字第裁32-B00000000號裁決書（下稱裁決書）
    ，依據道路交通管理處罰條例第53條第1 項規定、第63條第
    1 項第3 款（裁決書漏載第3 款）等規定，裁處異議人罰鍰
    新臺幣（下同）4 千5 百元，並記違規點數3 點等語。
二、本件異議意旨略以：異議人對違規事實之確認，尚且不明，
    而值勤員警逕自開立通知單，且未獲異議人簽名確認，實為
    不妥，原裁決處分顯有錯誤，爰聲明異議，請求撤銷原處分
    云云。
三、按汽車（依道路交通管理處罰條例第3 條第8 款規定，包括
    機器腳踏車即機車）駕駛人，行經有燈光號誌管制之交岔路
    口闖紅燈者，處1 千8 百元以上5 千4 百元以下罰鍰，並記
    違規點數3 點，道路交通管理處罰條例第53條第1 項、第63
    條第1 項第3 款分別定有明文。次按依道路交通管理處罰條
    例科處行政罰事件，依據公法爭議之舉證責任分配法則，固
    應先由行政機關就其業已履踐相關正當法律程序，以及人民
    應受處罰之客觀違反法令行為，擔負證明之責任，異議人就
    行政機關已為相當證明之前開事項，若主張欠缺主觀歸責條
    件或為其他抗辯，亦須就其所辯提出反證。惟行政機關對於
    前開應為舉證事項，自非不得以執行查察取締勤務人員，依
    據調查人證之程序，使就親身經歷事實所為之證述，提供不
    可替代之證明方法，尤於當場舉發交通違規事件，鑑於交通
    違規事實往往驟然而現、稍縱即逝，若硬性要求舉發員警不
    分違規情節，一律必須預留證據，俾便事後提出供法院審酌
    ，除有現實技術可行性之困難外，勢將大幅提高交通管理之
    行政成本，並嚴重削弱道路交通管理之行政效能，此絕非立
    法者制定道路交通管理法規之本意。
四、經查：
  (一)本件聲明異議狀雖原僅係高雄市政府交通局民國98年12月2
    日所為高市交裁字第0980059595號函暨高雄市政府警察局新
    興分局98年7 月10日高市警交字第B00000000 號所為之舉發
    ，向本院提出異議，然原處分機關補提上開裁決書，應認其
    真意係對於該次處分聲明異議，且已補正程序要件，是為訴
    訟經濟計暨保障異議人程序上利益起見（若先在程序上以異
    議之時尚未經裁決為由駁回異議人本件之聲請，再強求異議
    人另行對於上開裁決書重行提起異議，如此週折，並耗費司
    法程序資源，顯非一般人民觀念上所能接受，且苟僅因上開
    裁決書裁決在後〈非未裁決〉即在程序上予以駁回，亦不符
    合憲法所揭櫫之比例原則），應認本件異議即屬合法，合先
    敘明。
  (二)異議人於前揭時、地騎乘上開車輛，行經有燈光號誌管制之
    路口，為員警發覺違規闖紅燈之交通違規行為。嗣異議人提
    出申訴，此有交通違規陳述單及查詢單附卷可稽（本院卷第
    14頁），經原舉發單位調查結果，仍認異議人有以上之違規
    行為，原處分機關乃依道路交通管理處罰條例第53條第1 項
    ，裁處罰鍰4 千8 百元；並依同條例第63條第1 項第3 款，
    記違規點數3 點，有高雄市政府警察局新興分局98年12月7
    日高市警新分六字第0980034401號函、上開舉發通知單及裁
    決書在卷可稽（本院卷第13、15、27頁），本件異議人經本
    院合法傳喚雖未到庭，惟依其書狀及陳述單所述異議理由觀
    之，對於本件上開機車確有於上揭舉發違規時間，由其騎駛
    行經舉發地點乙節並無爭執，是認上開事實堪信屬實。
  (三)異議人雖否認有交通違規，並以前揭情詞置辯。惟查證人即
    案發當日舉發員警陳乙○○於本院審理時結證稱：「當天我
    在路邊執行路檢，正準備到路中間進行交通指揮，就看到異
    議人騎乘機車闖越民族路、同心路口由北向南臺灣銀行旁邊
    的紅燈，就把異議人攔下來，異議人拒簽告發單，我當場告
    知異議人拒簽告發單亦需在15日內繳納罰鍰，並告知98年7
    月25日前應到案，以及告知異議人她已經闖越民族路、同心
    路口由北向南機車道紅燈的違規事實，而且攔停之時異議人
    亦有提出身分證及行照，經我確認異議人確為車主本人，當
    場舉發時，異議人有表示路口這麼小，可否改罰比較輕的處
    罰，經我當場拒絕。攔停異議人依法告發後，異議人不高興
    就拒絕簽名，但是紅單（罰單）異議人仍有收執」等語明確
    在卷（本院卷第37、38頁），並有前開舉發通知單及舉發違
    規路口電子地圖在卷可佐（本院卷第13、40頁）。是本院審
    酌雖證人證述確有攔停異議人，經查看異議人所提出之身分
    證及行照等證件，並填寫舉發通知單舉發本件交通違規之情
    事，而本件違規當時證人目擊燈號變換及異議人騎乘機車之
    行進動向，當不致有誤認情形，另衡以證人所證於上開路口
    值勤舉發之經過具體明確，無任何悖於常情及經驗法則之處
    ，復佐以本件舉發員警與異議人素不相識，亦無仇怨，當無
    設詞攀誣異議人之理，復經以刑事責任（具結）擔保其陳述
    之真實性，是其於本院審理時於依法具結後仍證述確有舉發
    取締異議人騎乘機車闖紅燈之事實，其證詞應堪信為真實。
    從而，異議人上開所辯，洵不足採。
  (四)另按員警如在道路上當場舉發行為人有違反道路交通管理處
    罰條例之行為，而被查獲之行為人為受處分人時，員警應在
    舉發通知單上之駕駛人姓名欄註明其姓名後，交付該行為人
    簽名或蓋章收受之；拒絕簽章者，並記明其事由，視為已收
    受，違反道路交通管理事件統一裁罰基準及處理細則第11條
    第1 項第1 款定有明文。又該細則第44條第1 項復規定違反
    道路交通管理事件行為人，未依規定自動繳納罰鍰，或未依
    規定到案聽候裁決，處罰機關應依基準表於通知單送達且逾
    越應到案期限60日之3 個月內，逕行裁決之。職是，本件異
    議人遭警舉發後，就員警所開立之舉發通知單拒絕簽收等情
    ，亦經證人乙○○結證證稱：「異議人拒簽告發單，我當場
    有告知異議人拒簽告發單亦需在15日內繳納罰鍰，並告知98
    年7 月25日前應到案，以及告知異議人的違規事實」等語甚
    明（本院卷第37、38頁），並有高雄市政府警察局新興分局
    98年12月7 日高市警新分六字第0980034401號函在卷可稽（
    本院卷第15頁）。是本件員警已交付舉發通知單予異議人，
    因異議人見員警舉發其闖紅燈，而當場拒絕簽章之情，亦堪
    認定。然依上開規定所示，經員警記明事由後，並收受上開
    舉發通知單，是認上開舉發通知單業已合法送達予異議人。
    況異議人經員警當場舉發有前述違規行為，復與執勤員警就
    是否可改罰較輕處罰有所爭執之情，亦為證人乙○○證述明
    確在卷（本院卷第38頁），是異議人自當對於其已遭員警舉
    發「闖紅燈」違規，且違規行為事件尚未終結情事知之甚詳
    ，則異議人自不得先故意拒簽舉發通知單，再以此指摘原處
    分機關裁罰程序有何不當。至異議人空言置辯係員警不讓其
    簽名確立違規事實云云，顯與證人上開證述齟齬不符，抑且
    苟若異議人自願在舉發通知單上簽名，員警既可免除因異議
    人「拒簽」而必須進行之相關行政程序，衡情自不致會拒絕
    異議人在舉發通知單上簽名之理，是異議人此番辯解，悖於
    常情，尚不足採。
  (五)綜上所述，異議人確有裁決書上所載違規情事，揆諸首揭法
    律規定，原處分機關援引道路交通管理處罰條例第53條第1
    項、第63條第1 項第1 款規定，對異議人裁處罰鍰4 千5 百
    元，並記違規點數3 點，經核與法並無違誤，所處罰鍰金額
    亦未逾道路交通管理處罰條例第53條第1 項所定之罰鍰金額
    。異議人執上開情詞，提起本件聲明異議，洵無理由，應予
    駁回。
據上論斷，應依道路交通管理處罰條例第87條第2 項、道路交通
案件處理辦法第19條，裁定如主文。
中    華    民    國    99    年    4     月    16    日
                  交通法庭    法  官  林建鼎
以上正本證明與原本無異。
如不服本裁定，應於送達後5 日內向本院提出抗告狀（須附繕本
）。
中    華    民    國    99    年    4     月    16    日
                              書記官  林怡君

司法院資訊處製作；財團法人民間司法改革基金會備份。
